臺灣桃園地方法院刑事判決
111年度金訴字第322號
公  訴  人  臺灣桃園地方檢察署檢察官
被      告  陳泳達

                    住○○市○○區○○○路0段000巷00○0號0樓

上列被告因違反洗錢防制法等案件，經檢察官提起公訴（110年
度偵字第40210、41553號、111年度偵字第2179、5527號）及移
送併辦（111年度偵字第11255、11390、22580號），本院判決如
下：
    主  文
陳泳達幫助犯一般洗錢罪，處有期徒刑陸月，併科罰金新臺幣貳
萬元，罰金如易服勞役，以新臺幣壹仟元折算壹日。
    事  實
一、陳泳達可預見將自己金融帳戶提供不相識之人使用，可能供
    犯罪集團作為人頭帳戶使用，用以匯入詐欺之贓款後，再使
    用金融卡及提款密碼等提領方式，將詐欺所得之贓款領出，
    使司法機關難以追查此詐欺犯罪所得財物，而掩飾、隱匿詐
    欺集團犯罪所得之去向，仍基於幫助詐欺取財及幫助洗錢之
    未必故意，於民國110年8月10日17時30分許，在桃園市平鎮
    區民族路3段與民族路3段159巷口路旁，將其所有之永豐商
    業銀行00000000000000號帳戶（下稱永豐帳戶）之存摺、金
    融卡、網路銀行帳號及密碼，提供予某真實姓名年籍不詳自
    稱「邵家豪（音譯）」之成年男子使用。嗣「邵家豪」及所
    屬之詐欺集團成員（無證據證明本案參與詐騙行為者已達3
    人以上），共同基於詐欺及洗錢之犯意聯絡，於附表所示之
    時間，以附表所示之方式，對附表所示之被害人施以詐術，
    致該等被害人陷於錯誤，依指示將附表所示之金額共新臺幣
    （下同）90萬6,000元，匯入上開陳泳達永豐帳戶內，再由
    該集團成員持前揭陳泳達永豐帳戶之金融卡及使用網路銀行
    轉帳，提領及轉出該等金額之現金，製造金流斷點，以此方
    式掩飾、隱匿上開犯罪所得財物之去向。嗣附表所示之被害
    人發覺受騙報警處理而循線查獲上情。
二、案經附表編號1至4所示之被害人呂靜萱等4人分別訴由臺中
    市政府警察局大甲分局、新北市政府警察局土城分局、臺東
    縣警察局臺東分局、高雄市政府警察局楠梓分局、附表編號
    5、6所示之被害人林弘峻、周佳翰訴由新北市政府警察局三
    峽分局、附表編號7所載之被害人潘香蘭訴由高雄市政府警
    察局鳳山分局報告臺灣桃園地方檢察署檢察官偵查起訴及移
    送併辦。
    理  由
一、證據能力：
（一）被告陳泳達就本判決所引用被告以外之人於審判外之言詞
      或書面陳述，均同意有證據能力，且被告及檢察官，均未
      於言詞辯論終結前聲明異議（就告訴人潘香蘭於警詢時之
      證述，被告未明示同意有證據能力，惟未聲明異議），本
      院審酌上開證據作成時之情況，認以之作為證據應屬適當
      ，依刑事訴訟法第159條之5規定，該等證據自均有證據能
      力。
（二）本院所引用非供述證據部分，並無證據證明係公務員違背
      法定程序所取得，依刑事訴訟法第158條之4反面解釋，即
      具證據能力。
二、認定犯罪事實所憑證據及理由：
    訊據被告固坦承於上揭時地，將其所有之永豐帳戶之存摺、
    金融卡、網路銀行帳號及密碼提供予「邵家豪」之事實，惟
    矢口否認有何幫助詐欺或幫助洗錢犯行，辯稱：因疫情致其
    從事之旅遊業工作機會減少，同業「邵家豪」邀其投資虛擬
    貨幣並表示他需要比較多之帳戶，其只須提供其永豐帳戶之
    存摺、金融卡、網路銀行帳號及密碼，便能加入投資，每月
    可獲得5,000元至1萬元之報酬，其沒有幫助詐欺或幫助洗錢
    之意思云云。惟查：
（一）不爭執之事實：
　　　上開永豐帳戶為被告所申設，且被告有於前揭時地將該帳
      戶之存摺、金融卡、網路銀行帳號及密碼提供予「邵家豪
      」使用，而附表所示之被害人（含告訴人）共7人（下稱
      附表所示之被害人共7人）遭詐騙集團成員，施用詐術而
      匯款如附表所載之金額至被告永豐帳戶，隨即遭人持前揭
      被告永豐帳戶金融卡及使用網路銀行提領轉出一空乙節，
      被告於審判中並不爭執，並經附表所示之被害人共7人於
      警詢中證述屬實，復有被告之永豐帳戶客戶基本資料表、
      交易明細及如附表「證據資料」欄所示之證據在卷可佐，
      足認被告之永豐帳戶已遭詐欺集團成員做為詐欺取財之工
      具，且詐欺集團為掩飾、隱匿犯罪所得之去向，於附表所
      示之被害人共7人將款項匯入後，旋由集團成員提領或轉
      出，以製造金流斷點等情，應堪認定。
（二）本案爭點：被告是否基於幫助詐欺取財及幫助洗錢之未必
      故意，而將前揭永豐帳戶之存摺、金融卡、網路銀行帳號
      及密碼供他人詐財收受、提領犯罪所得使用。經查：
  １、⑴按金融帳戶為個人理財之工具，申請開設金融帳戶並無任
      何特殊之限制，一般民眾皆可以存入最低開戶金額之方式
      申請開戶，一個人可以在不同之金融機構申請多數之存款
      帳戶使用，並無何困難，此乃眾所週知之事實。惟被告卻
      在無須提供任何勞務或本金之情形下，只須提供永豐帳戶
      之存摺、金融卡、網路銀行帳號及密碼，即可坐享「邵家
      豪」承諾之獲利，已屬十分可疑。⑵況被告於偵查中及本
      院審理時陳稱：其不知道「邵家豪」之真實姓名、年籍資
      料或住址，邵家豪亦係其從事旅遊業在外跑車時認識之同
      業，平時多係使用通訊軟體或電話聯絡，其有與「邵家豪
      」簽立合作契約書等語，然而觀之被告提出之合作契約書
      上載之立契約書人卻非「邵家豪」而係「王朝輝」，而依
      被告之智識、經驗，當可察覺有異，其卻無視於此，猶仍
      交出其個人金融帳戶資料，經本院以此質之，被告辯稱：
      「邵家豪」說「王朝輝」是他的弟弟，其沒有想那麼多，
      就與「王朝輝」簽約云云，然此又與被告所辯其係因認識
      「邵家豪」很久、信任「邵家豪」，方與「邵家豪」簽約
      合作投資等語相矛盾，可見其對於提供前開帳戶之存摺、
      金融卡、網路銀行帳號及密碼，可能被用於非法用途，應
      已有所認知。⑶觀之被告上開永豐帳戶之交易明細，顯示
      被告於提供該帳戶之存摺、金融卡、網路銀行帳號及密碼
      予邵家豪前，餘額為58元，更可徵被告係因該帳戶內幾無
      餘額，而抱持縱使未因此獲利，自身亦無何損失之心態提
      供該等帳戶資料。⑷被告提供上開永豐帳戶之金融卡、密
      碼、網路銀行帳號及密碼予他人後，並無可有效控管該等
      帳戶使用之方法，一旦被用作不法用途，其亦無從防阻，
      可見被告係因圖交付上開帳戶金融卡、密碼、網路銀行帳
      號及密碼後可獲利潤，在無有效防範措施之情況下，猶仍
      提供該帳戶之金融卡、密碼、網路銀行帳號及密碼予他人
      使用，其對於上開帳戶嗣後被詐欺集團利用作為詐欺犯罪
      匯款、提領工具之用，顯已有所預見，僅因其提供之帳戶
      內幾無餘額，縱使受騙，自己也幾乎不會蒙受損失，乃對
      於所預見該等帳戶淪為他人作為不法使用之可能性，不以
      為意，而將該帳戶之金融卡、密碼、網路銀行帳號及密碼
      提供予他人，容任其提供之帳戶可能遭他人持以作為詐騙
      他人所用之風險發生。被告主觀上顯具有縱有人利用上開
      帳戶實施詐欺取財犯罪之用，亦容任其發生之不確定故意
      甚明。
  ２、⑴現若有非親非故之人不以自己名義申請開戶，反而向他人
      蒐集金融機構帳戶供己使用，衡情當能預見蒐集金融帳戶
      者，係將所蒐集之帳戶用於從事財產犯罪。況現今社會上
      ，詐騙者以蒐集之人頭帳戶，作為詐欺之轉帳帳戶，業經
      報章媒體時有報導，因此交付帳戶予非親非故之人，受讓
      人將持以從事財產犯罪，作為收受、提領詐騙款項，製造
      金流斷點之工具，已屬一般智識經驗之人所能知悉或預見
      。⑵被告行為時為年滿44歲之成年人，擔任遊覽車司機，
      業據被告陳明在卷，足認被告係具有相當智識程度及社會
      經驗之人，對於上情並無諉為不知之理。況被告於偵訊中
      及本院審理時亦自承：其曾因提供帳戶而遭法院判刑有詐
      欺前科，其知道提供帳戶可能被詐欺集團用作詐騙使用，
      故其有不斷地向「邵家豪」確認是否涉及不法等語，可見
      被告因圖「邵家豪」所言之利潤，不顧交付帳戶金融卡、
      密碼、網路銀行帳號及密碼後所可能產生之風險，執意交
      付，被告主觀上預見該等物品可能供犯罪集團作為詐騙收
      受、提領犯罪所得使用，而提領後會產生遮斷金流以逃避
      國家追訴、處罰之效果，且縱使如此亦不違背其本意，被
      告具有幫助詐欺取財及幫助洗錢之未必故意。
  ３、綜上所述，被告所辯顯係卸責之詞，不足採信，本件事證
      明確，被告犯行堪予認定，應依法論科。
三、論罪科刑：
（一）核被告所為，係犯刑法第30條第1項前段、第339條第1項
      之幫助詐欺取財罪、刑法第30條第1項前段、洗錢防制法
      第14條第1項之幫助一般洗錢罪。
（二）被告以一提供前揭帳戶之行為，侵害附表所示之被害人共
      7人之財產法益，並使詐欺集團成員得順利自上開帳戶提
      領款項，隱匿贓款去向，係以一行為觸犯數幫助詐欺取財
      罪及幫助一般洗錢罪，為想像競合犯，應依刑法第55條規
      定，從一重之幫助一般洗錢罪處斷。
（三）被告基於幫助洗錢之未必故意，為構成要件以外之行為，
      為幫助犯，爰依刑法第30條第2項之規定，減輕其刑。
（四）至檢察官移送併辦部分，與本案起訴書所載之犯罪事實有
      想像競合犯之裁判上一罪關係，為起訴效力所及，本院自
      得加以審理，附此敘明。
（五）爰審酌被告提供上開帳戶供詐欺集團使用，以此方式幫助
      他人從事詐欺取財之犯行，使附表所示之被害人共7人受
      騙匯入之款項，經提領後，即難以追查犯罪所得去向與所
      在，而得以切斷特定犯罪所得與特定犯罪行為人間的關係
      ，致使此類犯罪手法層出不窮，造成犯罪偵查追訴及被害
      人追償的困難性，嚴重危害交易秩序與社會治安，所為實
      無足取，且犯後矢口否認犯罪，迄今未能與附表所示之被
      害人共7人和解之犯後態度，然參酌詐欺集團成員取得上
      開帳戶後，持以向附表所示之被害人共7人詐騙，使該等
      被害人共匯入90萬6,000元，所侵害財產法益之情節、程
      度及所生之危害尚屬非鉅，併考量被告本身並未實際參與
      詐欺犯行，責難性較小，暨其素行、犯罪動機、目的、手
      段，其自陳高職畢業之智識程度及家庭經濟狀況小康等一
      切情狀，量處如主文所示之刑，並諭知罰金易服勞役之折
      算標準，資為懲警。
四、沒收：
    被告所為僅成立幫助詐欺取財、幫助洗錢之犯行，而其否認
    獲得報酬，亦無積極證據證明被告就此犯行確已實際獲有報
    酬，難以認定有何犯罪所得，自無從宣告沒收。又本件被告
    既已將上開帳戶之提款卡及密碼，交由「邵家豪」使用，則
    被告對上開帳戶內之款項已無事實上之管領權，且被告提供
    帳戶所掩飾之財物為洗錢之標的，並非犯罪所得，自難認附
    表所示之被害人共7人匯入被告帳戶內之款項，係被告犯洗
    錢罪之犯罪所得，亦難認仍屬被告所有，無從宣告沒收。
五、依刑事訴訟法第299條第1項前段，判決如主文。
本案經檢察官李允煉、蔡宜芳提起公訴及檢察官陳建宇、雷金書
移送併辦，檢察官洪鈺勛到庭執行職務。　　
中　　華　　民　　國　　111 　年　　8 　　月　　26　　日
                  刑事第十三庭審判長法  官  潘怡華
                                    法  官  簡方毅
                                    法　官　王兆琳
以上正本證明與原本無異。
如不服本判決，應於判決送達後20日內向本院提出上訴書狀，並
應敘述具體理由，未敘述上訴理由者，應於上訴期間屆滿後20日
內向本院補提理由書（均須按他造當事人之人數附繕本），切勿
逕送上級法院。
告訴人或被害人不服本判決，應具備理由請求檢察官上訴，上訴
期間之計算係以檢察官收受判決正本之日期為準。
                                    書記官　鄭哲霖
中　　華　　民　　國　　111 　年　　8 　　月　　26　　日
附錄論罪科刑法條全文：
刑法第30條
幫助他人實行犯罪行為者，為幫助犯。雖他人不知幫助之情者，
亦同。
幫助犯之處罰，得按正犯之刑減輕之。
刑法第339條
意圖為自己或第三人不法之所有，以詐術使人將本人或第三人之
物交付者，處5年以下有期徒刑、拘役或科或併科50萬元以下罰
金。
以前項方法得財產上不法之利益或使第三人得之者，亦同。
前2項之未遂犯罰之。
洗錢防制法第14條
有第2條各款所列洗錢行為者，處7年以下有期徒刑，併科新臺幣
500萬元以下罰金。
前項之未遂犯罰之。
前2項情形，不得科以超過其特定犯罪所定最重本刑之刑。

附表：
編號 被害人 詐騙時間及方式 匯款時間 匯款金額（新臺幣） 證據資料 1 呂靜萱（提出告訴） 110年8月16日15時許，以line佯稱其有投資賺錢機會穩賺不賠，致呂靜萱陷於錯誤，依指示儲值轉帳。 110年8月20日21時17分許 3萬元     110年8月20日21時18分許 3萬元     110年8月20日21時19分許 3萬元     110年8月20日22時12分許 3萬元     110年8月20日22時15分許 3萬元  2 陳宏奕（提出告訴） 110年8月16日某時許，以line佯稱係代銷員, 可協助購買虛擬貨幣獲利，致陳宏奕陷於錯誤，而指示匯款。 110年8月19日18時14分許 1萬元 1、陳宏奕提供之LINE詐騙內容、匯款明細翻拍照片共15張(見110年度偵字第40210卷第45至53頁、第59頁)。 2、陳宏奕提供之臺灣土地銀行民雄分行(帳號0000000000000000，戶名陳宏奕)活期儲蓄存款存摺封面影本(見110年度偵字第40210卷第61頁)。 3 黃柏翰 110年8月17日（16時19分許前）某時，以line佯稱其知悉投資網站漏洞，要拉黃柏翰一起賺錢，並謊稱黃柏翰中獎，須先繳保證金及稅金方能領獎，致黃柏翰陷於錯誤，依指示匯款。 110年8月20日12時1分許 20萬元 1、黃柏翰提供之合作金庫商業銀行匯款申請書代收入傳票影本1張(見111年度偵字第2179卷第71頁)。 2、黃柏翰手機翻拍照片(包括網路銀行交易成功截圖、通訊軟體聊天截圖)共9張(見111年度偵字第2179卷第73至81頁)。 4 劉衍仁（提出告訴） 110年7月17日15時許，以line佯稱有線上博奕賺錢機會，致劉衍仁陷於錯誤，依指示匯款購買博奕點數。 110年8月20日12時58分許 21萬元 1、劉衍仁提供之合作金庫銀行北士林分行(帳號0000000000000，戶名劉衍仁)存款存摺封面影本1紙(見110年度偵字第5527卷第47頁)。 2、劉衍仁提供之合作金庫商業銀行匯款申請書代收入傳票影本1張(見110年度偵字第5527卷第53頁)。 5 林弘峻（提出告訴） 110年8月17日11時35分許，佯稱有線上博奕賺錢機會，致林弘峻陷於錯誤，依指示儲值匯款。 110年8月20日11時35分許 8萬元 1、林弘峻提供之郵政跨行匯款申請書影本(見111年度偵字第11255卷第49頁)。 2、林弘峻提供LINE對話翻拍照片共42張(見111年度偵字第11255卷第55至75頁)。  6 周佳翰 110年8月18日（15時41分許前）某時，以line佯稱有投資虛擬貨幣購錢機會，致周佳翰陷於錯誤，依指示匯款。 110年8月19日16時26分許 3萬元 1、周佳翰提供之匯款明細表共3紙(見111年度偵字第11390卷第15至17頁)。 2、周佳翰提供之通訊軟體對話翻拍照片共30張(見111年度偵字第11390卷第21至28頁)。    110年8月19日16時29分許 3萬元     110年8月19日16時30分許 1萬6,000元  7 潘香蘭（提出告訴） 110年7月15日（12時31分許前）某時，以line佯稱其有賺錢機會，復謊稱潘香蘭之帳戶遭異地儲值涉及洗錢，致潘香蘭陷於錯誤，依指示匯款。 110年8月20日12時17分許 8萬元 潘香蘭提供之網路交易明細共2紙(見111年度偵字第22580卷第54頁)。     110年8月20日12時20分許 10萬元